【裁判字號】    92,訴,541
【裁判日期】    921226
【裁判案由】    清償借款等
【裁判全文】
臺灣臺北地方法院民事判決                          九十二年度訴字第五四一號
    原        告  台灣中小企業銀行股份有限公司
    法 定 代理人  甲○○
    訴 訟 代理人  辰○○
    被        告  庚○○
                  乙○○
                  己○○(陳林.
                  壬○○(陳林.
                  卯○○(陳林.
                  丙○○(陳林.
    兼訴訟代理人  癸○○
    被        告  丁○○○(陳.
                  酉○○○(陳.
                  辛○○(陳林.
                  戊○○(陳林.
                  戌○○(陳常.
                  子○○(陳常.
                  寅○○(陳常.
                  丑○○(陳常.
                  申○○(趙陳.
                  未○○(趙陳.
                  午○○(趙陳.
                  巳○○趙陳.
右當事人間請求清償借款事件，本院於民國九十二年十二月十八日言詞辯論終結，判
決如左：
    主      文
被告應連帶給付原告壹佰壹拾玖萬捌仟參佰玖拾肆元，及自民國九十年五月十六日起
至清償日止，按週年利率百分之九．○二計算之利息，並自民國九十年六月十七日起
至九十年十二月十六日止，按上開利率百分之十，及自九十年十二月十七日起至清償
日止，按上開利率百分之二十計算之違約金。
訴訟費用由被告連帶負擔。
本判決於原告以新台幣肆拾萬元或同面額之中央政府建設公債八十四年度甲類第一期
債票為被告供擔保後，得假執行。
    事      實
甲、原告方面：
一、聲明：如主文所示。
二、陳述：
  (一)被告癸○○於民國（下同）八十五年五月十一日邀同被告庚○○、乙○○及訴外
    人陳林秀霞（已於九十二年一月三十日死亡）為連帶保證人，向原告借款新台幣
    （下同）一百九十五萬元，借款期間自八十五年五月十五日起至九十五年五月十
    五止，利息按週年利率百分之九．三七五計算之利息，採機動計息，約定本金及
    利息自借款日起，每一個月一期，共分一百二十期平均攤還，第一期攤還日為八
    十五年六月十五日，並約定被告逾期攤還本息時，除按放款利率計息外，其逾期
    在六個月以者，按上開利率百分之十，其逾期超過六個月以上者，按上開利率百
    分之二十計付違約金，且約定被告不論本金或利息如有一部遲延即喪失期限利益
    ，借款視為全部到期，此有被告等所簽立之借據及授信約定書為憑。詎被告癸○○本息僅繳款至九十年五月十五日，屢經催討，迄未清償，尚未清償本金一百十
    九萬八千三百九十四元，依兩造所簽訂授信約定書第五條約定，被告已喪失期限
    利益，借款視為全部到期。是以，被告即應清償尚未清償之本金一百十九萬八千
    三百九十四元，及自九十年五月十六日起至清償日止，按週年利率百分之九．○
    二計算之利息，並自九十年六月十七日起至九十年十二月十六日止，按上開利率
    百分之十，及自九十年十二月十七日起至清償日止，按上開利率百分之二十計算
    之違約金。
  (二)又訴外人陳林秀霞已於九十二年一月三十日死亡，依民法第一千一百四十七條、
    第一千一百四十八條、第一千一百四十條規定，係由繼承人繼承被繼承人之一切
    權利義務，即由被告己○○、壬○○、卯○○、庚○○、癸○○、丙○○，丁○○○、酉○○○、辛○○、戊○○及訴外人陳常雄、趙陳碎琴等人繼承被繼承人
    即訴外人陳林秀霞之一切權利義務。然原繼承人陳常雄已於八十三年六月六日死
    亡，因先於被繼承人陳林秀霞死亡，按民法第一千一百四十條規定，由其直系血
    親卑親屬即被告子○○、寅○○、丑○○代位繼承其應繼分，而訴外人陳常雄之
    配偶即被告簡瑞連依法亦為繼承人；另一原繼承人趙陳碎琴則於九十一年六月二
    十三日死亡，因先於被繼承人陳林秀霞死亡，依民法第一千一百四十條規定，由
    其直系血親卑親屬即被告未○○、午○○、巳○○代位繼承其應繼分，而訴外人
    趙陳碎琴之配偶即被告申○○依法亦為繼承人。從而，前開被告等依法應負連帶
    清償責任，即應清償尚未清償之本金一百十九萬八千三百九十四元，及自九十年
    五月十六日起至清償日止，按週年利率百分之九．○二計算之利息，並自九十年
    六月十七日起至九十年十二月十六日止，按上開利率百分之十，及自九十年十二
    月十七日起至清償日止，按上開利率百分之二十計算之違約金。
三、證據：提出借據及授信約定書影本各三件、被繼承人陳林秀霞之繼承系統表影本
    一件，訴外人陳林秀霞、陳常雄、陳陳碎琴及被告癸○○、庚○○、乙○○、己○○、壬○○、卯○○、丙○○，丁○○○、酉○○○、辛○○、戊○○、簡瑞
    連、子○○、寅○○、丑○○、申○○、未○○、午○○、巳○○之
    一件等件為證。
乙、被告方面：
一、被告癸○○、庚○○、乙○○、申○○、丙○○、卯○○、子○○部分：
  (一)聲明：原告之訴駁回。
  (二)陳述：被告癸○○自承伊確有向原告借款，而其母即連帶保證人陳林秀霞業已死
    亡。而被告乙○○、庚○○自承伊係被告癸○○之連帶保證人，且均親自簽名於
    借據之上，而被告乙○○稱其現在無力清償借款。
  (三)證據：被告癸○○、庚○○、乙○○、申○○、丙○○、卯○○、子○○等並未
    提出任何證據供本院參酌。
二、被告己○○、壬○○、丁○○○、酉○○○、辛○○、戊○○、簡瑞連、寅○○
    、丑○○、未○○、午○○、巳○○部分：
    被告己○○、壬○○、丁○○○、酉○○○、辛○○、戊○○簡瑞連、寅○○、
    丑○○、未○○、午○○、巳○○未於言詞辯論期日到場，亦未提出書狀作何聲
    明或陳述。
    理    由
甲、程序方面：
一、按當事人得以合意定第一審管轄法院，但以關於由一定法律關係而生之訴訟為限
    ，前項合意，應以文書證之，民事訴訟法第二十四條定有明文。本件兩造所簽訂
    之授信約定書第十二條明文約定，合意由臺灣臺北地方法院為第一審管轄法院，
    本院自有管轄權，合先敘明。
二、本件被告己○○、壬○○、丁○○○、酉○○○、辛○○、戊○○、簡瑞連、寅
    ○○、丑○○、未○○、午○○、巳○○經合法通知，未於言詞辯論期日到場，
    核無民事訴訟法第三百八十六條所列各款情形，爰依原告聲請，由其一造辯論而
    為判決。
乙、實體方面：
一、本件被告癸○○自承伊確有向原告借款，而其母即連帶保證人陳林秀霞業已死亡
    ，而被告乙○○、庚○○則自承伊係被告癸○○之連帶保證人，且均親自簽名於
    借據之上，然被告乙○○則以其現在無力清償借款云云置辯。惟被告乙○○、庚○○既以連帶保證人之意思親自簽名於借據上，且按連帶債務之債權人，得對於
    債務人中之一人或數人或其全體，同時或先後請求全部或一部之給付，民法第二
    百七十三條第一項定有明文，而本件原告既係請求被告等負連帶清償責任，被告
    等依法即應負連帶清償責任。又本件原告主張之事實，已據其所提出借據及授信
    約定書影本、被繼承人陳林秀霞之繼承系統表影本，訴外人陳林秀霞、陳常雄、
    陳陳碎琴及被告癸○○、庚○○、乙○○、己○○、壬○○、卯○○、丙○○，
    丁○○○、酉○○○、辛○○、戊○○、簡瑞連、子○○、寅○○、丑○○、申
    ○○、未○○、午○○、巳○○之
    主張為真實。從而，原告依約請求被告等給付尚未清償之本金一百十九萬八千三
    百九十四元，及如主文第一項所示之利息、違約金為有理由，應予准許。
二、本件原告陳明願供擔保請准宣告假執行，經核並無不合，爰酌定相當擔保金額准
    許之。
結論：本件原告之訴為有理由，依民事訴訟法第三百八十五條第一項前段、第三百九
十條第二項、第八十五條第二項，判決如主文。
中      華      民      國      九十二    年    十二    月    二十六    日
                                    民事第二庭  法  官  汪漢卿
正本係照原本作成
如對本判決上訴，須於判決送達後廿日內向本院提出上訴狀
中      華      民      國      九十二    年    十二    月    二十六    日
                                                書記官  許婉如
民事訴訟法第三百九十二條
法院得宣告非經原告預供擔保，不得為假執行。
法院得依聲請或依職權，宣告被告預供擔保，或將請求標的物提存而免為
假執行。
依前項規定預供擔保或提存而免為假執行，應於執行標的物拍定、變賣或
物之交付前為之。


司法院資訊處製作；財團法人民間司法改革基金會備份。
